臺灣板橋地方法院刑事判決　　　　　　　94年度訴字第1556號
公　訴　人　臺灣板橋地方法院檢察署檢察官
被　　　告　甲○○
上列被告因違反毒品危害防制條例案件，經檢察官提起公訴（九
十四年度毒偵緝字第三００號），被告於準備程序中對被訴之事
實為有罪陳述，本院合議庭裁定由受命法官獨任行簡式審判程序
，並判決如下：
    主  文
甲○○施用第一級毒品，處有期徒刑柒月；扣案第一級毒品海洛
因驗餘淨重零點伍捌公克、海洛因殘渣袋參只內之海洛因（量微
無法秤重）均沒收銷燬之，上開海洛因包裝袋壹只（重零點貳玖
公克）、含海洛因殘渣之包裝（塑膠）袋參只、注射針筒貳支、
分裝杓壹支均沒收。又施用第二級毒品，處有期徒刑肆月，扣案
吸食器壹個沒收。應執行有期徒刑玖月；扣案第一級毒品海洛因
驗餘淨重零點伍捌公克、海洛因殘渣袋參只內之海洛因（量微無
法秤重）均沒收銷燬之，上開海洛因包裝袋壹只（重零點貳玖公
克）、含海洛因殘渣之包裝（塑膠）袋參只、注射針筒貳支、分
裝杓壹支、吸食器壹個均沒收。
    事  實
一、甲○○前有違反麻醉藥品管理條例案件之犯罪科刑紀錄，執
    行完畢已逾五年。又於民國八十八年一月間起至八十九年二
    月五日止，因施用第二級毒品安非他命案件，經臺灣板橋地
    方法院檢察署檢察官聲請本院以八十九年度毒聲字第二一０
    二號裁定送觀察、勒戒後，認無繼續施用毒品之傾向，於八
    十九年四月五日觀察、勒戒執行完畢釋放，並於同日經上開
    檢察署檢察官以八十九年度毒偵字第二四六五號不起訴處分
    確定。
二、甲○○猶不知悔改，其明知海洛因、安非他命分別係毒品危
    害防制條例所規定之第一級毒品、第二級毒品，均不得非法
    持有及施用，竟於上開不起訴處分後五年內，基於施用第二
    級毒品安非他命之犯意，於九十三年一月五日某時（起訴書
    略載為同月八日十時三十分許為警查獲採尿前九十六小時內
    某時），在臺北縣永和市○○街十七巷九號一樓，以將毒品
    安非他命放置吸食器上，再點火加熱燒烤產生白煙吸聞之方
    式，非法施用第二級毒品安非他命一次。又另行基於施用第
    一級毒品海洛因之犯意，於九十三年一月七日中午某時（起
    訴書略載為同月八日十時三十分許為警查獲採尿前二十六小
    時內某時），在上址，以將毒品海洛因加水稀釋後用針筒注
    射至身體之方式，非法施用毒品海洛因一次。嗣於九十三年
    一月七日晚間六時四十五分許，在臺北縣永和市○○街十七
    巷九號為警查獲，並扣得甲○○所有供其施用之第一級毒品
    海洛因一包（扣案毛重０‧八公克、淨重０‧六公克，經取
    樣部分檢驗用罄，驗餘淨重０‧五八公克；空包裝重０‧二
    九公克）、供施用安非他命所用之吸食器一個，與供其施用
    海洛因時所用之注射針筒二支、分裝杓一支及海洛因殘渣（
    量微無法秤重）袋三只。經警採集甲○○之尿液送驗，結果
    呈毒品海洛因代謝物嗎啡、安非他命陽性反應，始悉上情。
    其上開施用毒品犯行，嗣經臺灣板橋地方法院檢察署檢察官
    聲請本院於九十三年七月二十三日以九十三年度毒聲更字第
    二六號裁定將其送勒戒處所施以觀察、勒戒後，認有繼續施
    用毒品之傾向，並由同檢察署檢察官聲請本院於九十四年五
    月三十一日以九十四年度毒聲更字第五號裁定令入戒治處所
    施以強制戒治，並於九十四年六月二十一日進入戒治處所接
    受強制戒治。
三、案經臺北縣警察局永和分局報請臺灣板橋地方法院檢察署檢
    察官偵查起訴。
    理  由
一、訊據被告甲○○對於上揭時地，施用第一級毒品海洛因、第
    二級毒品安非他命之犯罪事實，於本院審理中坦承不諱，並
    有供其施用之白色粉末一包、供施用安非他命所用之吸食器
    一個，與供其施用海洛因時所用之注射針筒二支、分裝杓一
    支及海洛因殘渣袋三只等扣案可資佐證。另被告經警查獲所
    採集尿液經送鑑定，亦呈海洛因代謝物嗎啡、安非他命陽性
    反應，有臺灣檢驗科技股份有限公司九十三年一月十九日第
    ＣＨ／二００四／一０一五四號濫用藥物尿液檢驗報告（檢
    體編號七０六號）、尿液代碼對照表各一紙在卷可稽。又上
    述扣案之白色粉末一包，經送法務部調查局鑑定，確為第一
    級毒品海洛因（扣案毛重０‧八公克、淨重０‧六公克，經
    取樣部分檢驗用罄，驗餘淨重０‧五八公克；空包裝重０‧
    二九公克）無誤，此有該局編號九十三年三月八日調科壹字
    第０六０００七八六六號鑑定通知書一紙附卷可按。再被告
    前因施用第二級毒品安非他命案件，經本院以八十九年度毒
    聲字第二一０二號裁定送觀察、勒戒後，認無繼續施用毒品
    之傾向，於八十九年四月五日觀察、勒戒完畢釋放，經同署
    檢察官以八十九年度毒偵字第二四六五號不起訴處分確定；
    且其本件施用毒品案件，經檢察官聲請本院於九十三年七月
    二十三日以九十三年度毒聲更字第二六號裁定將其送勒戒處
    所施以觀察、勒戒後，認有繼續施用毒品之傾向，並由檢察
    官聲請本院於九十四年五月三十一日以九十四年度毒聲更字
    第五號裁定令入戒治處所施以強制戒治一年，並於九十四年
    六月二十一日進入戒治處所接受強制戒治，此有臺灣高等法
    院被告前案紀錄表、上開不起訴處分電腦列印本、刑事裁定
    、臺灣臺北看守所附設勒戒處所九十三年十月二十九日有無
    繼續施用毒品傾向證明書及所附評估標準紀錄表各一件附卷
    可憑，足徵被告係不起訴處分後五年內再犯施用第一級毒品
    、第二級毒品之罪，並經觀察、勒戒後，認有繼續施用毒品
    之傾向。本案事證明確，被告犯行洵堪認定，應依法論科。
二、按行為後法律有變更者，適用裁判時之法律，但裁判前之法
    律有利於行為人者，適用最有利於行為人之法律，刑法第二
    條第一項定有明文。又被告行為後，毒品危害防制條例於九
    十二年七月九日修正公布，並於九十三年一月九日施行，雖
    修正施行前後之毒品危害防制條例第十條第一項、第二項之
    法定刑度均相同，惟在追訴條件方面，修正前毒品危害防制
    條例第二十條規定，施用第一、二級毒品經觀察、勒戒（即
    一犯），並為不起訴之處分後，五年內再犯同條例第十條之
    罪，經觀察、勒戒後（即二犯），認有繼續施用毒品之傾向
    者，檢察官始應起訴；而修正後毒品危害防制條例則將該規
    定刪除（見新法第二十條規定），並於二犯時不問有繼續施
    用毒品之傾向，均應起訴（見新法第二十三條第二項規定）
    ，且縱依修正前毒品危害防制條例規定，於觀察、勒戒結果
    ，認為有繼續施用毒品傾向時，檢察官除聲請強制戒治外，
    並須依法追訴，但依修正前毒品危害防制條例第二十四條規
    定，對於強制戒治之執行，檢察官認為無執行刑之必要者，
    仍得聲請法院裁定免其刑之執行。是以，就毒品危害防制條
    例新舊法適用之全部法律效果為綜合之觀察，且為免比較法
    律不得割裂適用之法理相抵觸，本件自應以舊法有利於被告
    ，是比較新舊法結果，應以舊法對被告有利，自應適用舊法
    處斷。
三、次按海洛因、安非他命分別為毒品危害防制條例第二條第二
    項第一款、第二款明定之第一級、第二級毒品，均不得持有
    、施用。故核被告所為，係犯修正前毒品危害防制條例第十
    條第一項之施用第一級毒品海洛因罪、同條第二項之施用第
    二級毒品安非他命罪。其施用第一級毒品海洛因前後持有海
    洛因、施用第二級毒品安非他命前持有安非他命之低度行為
    ，應為施用海洛因、安非他命之高度行為所吸收，均不另論
    罪。又被告所犯施用第一級毒品海洛因、第二級毒品安非他
    命二罪間，犯意各別，構成要件互殊，應分論併罰。爰審酌
    被告犯罪之動機、目的、手段，施用毒品犯罪對於身心健康
    所生之危害，被告施用毒品之種類、次數，兼衡被告國中畢
    業之教育程度（見警詢筆錄教育程度欄之記載），及其犯後
    坦承犯行之態度等一切情狀，分別量處如主文所示之刑，並
    定其應執行之刑，以資儆懲。
三、扣案海洛因驗餘淨重０‧五八公克，及海洛因殘渣袋參只內
    之海洛因（量微無法秤重），均係第一級毒品，應依修正前
    毒品危害防制條例第十八條第一項前段之規定，宣告沒收銷
    燬之；另取樣之海洛因部分，因檢驗用罄而滅失，爰不另為
    沒收銷燬之諭知，併予敘明。又上開毒品海洛因之外包裝袋
    一只（重０‧二九公克），並非查獲之毒品，係被告施用海
    洛因時用以盛裝海洛因之物，與其他扣案注射針筒二支、分
    裝杓一支、前開含海洛因殘渣（微量無法秤重）之包裝（塑
    膠）袋三只，均係被告所有且供施用毒品海洛因犯罪所用之
    物；而扣案吸食器一個，則係被告所有供其施用安非他命犯
    罪所用之物，以上均據被告於審理時供承在卷，應依刑法第
    三十八條第一項第二款之規定宣告沒收。
據上論斷，應依刑事訴訟法第二百七十三條之一第一項、第二百
九十九條第一項前段，修正前毒品危害防制條例第十條第一項、
第二項、第十八條第一項前段，刑法第十一條前段、第二條第一
項但書、第五十一條第五款、第三十八條第一項第二款，判決如
主文。
本案經檢察官黃怡華到庭執行職務。
中　　華　　民　　國　九十四　年　　九　　月　　二十  日
                  刑事第十九庭  法　官  楊志雄
以上正本證明與原本無異。
如不服本判決應於送達後十日內向本院提出上訴狀。
                                書記官  胡勤義
中　　華　　民　　國　九十四　年　　九　　月　　二十  日
附錄本案論罪科刑法條全文：
修正前毒品危害防制條例第十條
施用第一級毒品者，處六月以上五年以下有期徒刑。
施用第二級毒品者，處三年以下有期徒刑。
